臺灣高等法院臺中分院刑事判決　　　 96年度選上訴字第913號
上　訴　人　臺灣彰化地方法院檢察署檢察官
被　　　告　甲○○
選任辯護人　陳忠儀律師
　　　　　　楊宏鈞律師
上列上訴人因被告違反公職人員選舉罷免法案件，不服臺灣彰化
地方法院95年度選訴字第50號中華民國 96年1月23日第一審判決
（起訴案號：臺灣彰化地方法院檢察署95年度選偵字第36、48號
），提起上訴，本院判決如下：
    主  文
上訴駁回。
    事實及理由
一、本案經本院審理結果，認原審判決理由欄之末予以補充「被
    告甲○○交付施石之賄賂3000元部分，屬已交付之賄賂，應
    依刑法第143條第2項之規定，於施石所犯投票受賄罪案件中
    為沒收或追徵，不得依公職人員選舉罷免法第90條之1第3項
    規定宣告沒收（最高法院94年度臺上字第4759號判決要旨參
    照），併此敘明」外，其餘原審判決認事用法均無違誤，量
    刑亦稱妥適，應予維持，並引用第一審判決書記載之犯罪事
    實、證據及理由（如附件）。
二、檢察官上訴意旨謂：公職人員選舉罷免法第90條之1第5項前
    段規定所謂「偵查中自白」之「偵查中」，應以「偵查終結
    時」為基準時點，被告甲○○雖於偵查之初自白，偵查終結
    時卻翻供否認犯罪，就整個偵查程序之「結論」而言，被告
    並非自白。至最高法院89年度台上字第1341號判決，係偵查
    中自白，審判中始改口否認之情形，本案情節與該最高法院
    判決之情形並不相同。被告於原審法院準備程序中亦仍不認
    罪，至審理程序始坦認犯行，再以自己在偵查中曾經自白為
    由，轉而主張減刑，反覆矛盾，失之誠信，難認有何值得憫
    恕之情形，故原審引用刑法第59條規定減輕其刑，亦有所不
    妥等語。
三、按公職人員選舉罷免法第 90條之1第5項規定：「犯第1項或
    第 2項之罪，在偵查中自白者，減輕其刑」。此項規定，並
    無偵查中自白後復於偵查中否認犯罪即不適用之除外規定。
    本案被告於 95年6月10日偵查時自白犯罪（見臺灣彰化地方
    法院檢察署95年度選偵字第36號偵查卷第55頁），嗣於95年
    6 月20日及同年月23日偵查中，因其他因素以證人身分作證
    時否認自己行賄之犯行（見同上偵查卷第141至143頁、第15
    9至160頁），然因被告既已於偵查中自白犯罪，即應依公職
    人員選舉罷免法第90條之1第5項之法定減輕其刑事由，予以
    減輕其刑，是檢察官該部分上訴並無理由。又按刑事審判旨
    在實現刑罰權之分配的正義，故法院對有罪被告之科刑，應
    符合罪刑相當之原則，使輕重得宜，罰當其罪，以契合社會
    之法律感情，此所以刑法第57條明定科刑時應審酌一切情狀
    ，尤應注意該條所列10款事項以為科刑輕重之標準，並於同
    法第59條賦予法院（法官）以裁量權，如認犯罪之情狀可憫
    恕者，得酌量減輕其刑。本案原審判決已敘明被告甲○○行
    為時已60餘歲，且僅有國小畢業，有戶籍資料載明年籍及教
    育程度註記附卷得憑，基於同村情誼幫施坤溝競選，致一時
    失慮，向親友買票，而罹犯本罪，本案行賄買票只有 1件，
    金額非高，而其等所觸犯之公職人員選舉罷免法第 90條之1
    第1項之罪，法定刑為3年以上10年以下有期徒刑，得併科 1
    百萬元以上 1千萬元以下罰金，衡以上情，認其犯罪情狀尚
    非無可憫恕，縱使科處最輕法定本刑猶嫌過重，在客觀上足
    以令人同情，而依刑法第59條規定，酌予減輕其刑，經核尚
    無不合之處，因此檢察官該部分上訴，亦無理由，其上訴應
    予駁回。
據上論結，應依刑事訴訟法第第373條、第368條，判決如主文。
本案經檢察官簡文鎮到庭執行職務。
中　　華　　民　　國　　96　　年　　5 　　月　　9 　　日
            刑事第八庭    審判長法　官  羅  得  村
                                法　官  劉  榮  服
                                法　官  張  靜  琪
上列正本證明與原本無異。
如不服本判決應於收受送達後十日內向本院提出上訴狀，其未
述上訴之理由者並得於提起上訴後十日內向本院補提理由書 (均
須按他造當事人之人數附繕本)。
                                書記官  陳  妙  瑋
中　　華　　民　　國　　96　　年　　5 　　月　　9 　　日
